臺灣新北地方法院刑事判決
111年度金訴字第1155號
公  訴  人  臺灣新北地方檢察署檢察官
被      告  王九畯


上列被告因違反洗錢防制法等案件，經檢察官提起公訴（111年
度偵字第10160號），於準備程序中就被訴事實為有罪之陳述，
本院裁定進行簡式審判程序，茲判決如下：
    主  文
王九畯犯三人以上共同冒用公務員名義詐欺取財罪，處有期徒刑
壹年貳月。
未扣案之犯罪所得新臺幣壹萬壹仟元沒收，如全部或一部不能沒
收或不宜執行沒收時，追徵其價額。
    事  實
一、王九畯與真實姓名年籍不詳綽號「鄭豪」、「謝志凱」之成
    年人，共同意圖為自己不法之所有，基於三人以上共同冒用
    公務員名義詐欺取財及洗錢之犯意聯絡，先由真實姓名年籍
    不詳之成年人，冒用板橋戶政事務所不詳公務員及新北市政
    府警察局「張警官」之名義，於民國110年11月18日12時許
    ，先後撥打電話予何素霞，佯稱帳戶涉及重大刑案，需保管
    查封其資產云云，致何素霞陷於錯誤，而於同日15時許，將
    其所有價值新臺幣(下同)50萬元之黃金等物置入包裹內，並
    在其位在新北市○○區○○路00巷00號之住所附近交付上開包裹
    予依指示前往上址之王九畯。王九畯收取上開包裹後，隨即
    前往新北市○○區○號公園內之公廁，將上開包裹放置指定之
    水箱上，隨即由不詳之詐欺集團成員前來取走，而掩飾、隱
    匿詐欺犯罪所得之去向及所在。嗣經何素霞發覺受騙報警處
    理，循線查悉上情。
二、案經何素霞訴由新北市政府警察局中和分局報告臺灣新北地
    方檢察署(下稱新北地檢署)檢察官偵查起訴。
    理  由
一、本案被告王九畯所犯係死刑、無期徒刑、最輕本刑為3年以
    上有期徒刑以外之罪，其於準備程序中就前揭被訴事實為有
    罪之陳述，經受命法官告知簡式審判程序之旨，並聽取公訴
    人、被告之意見後，本院合議庭認為適宜由受命法官獨任進
    行簡式審判程序，依刑事訴訟法第273條之1第1項規定，裁
    定由受命法官獨任進行簡式審判程序。是本案證據之調查，
    依刑事訴訟法第273條之2規定，不受同法第159條第1項、第
    161條之2、第161條之3、第163條之1及第164條至第170條所
    規定證據能力認定及調查方式之限制，合先敘明。
二、上開事實，業據被告於偵查及審理中均坦白承認（見新北地
    檢署111年度偵字第10160號卷〈下稱偵卷〉第58頁、本院金訴
    卷第72頁），核與證人即告訴人何素霞於警詢時之陳述相符
    （見偵卷第13至18頁），並有被告收取包裹後前往四號公園
    公廁之沿途監視器畫面擷圖附卷可稽（見偵卷第29至37頁）
    ，足認被告前開任意性自白與事實相符，堪以採信。綜上所
    述，本案事證明確，被告犯行堪以認定，應依法論科。
三、論罪科刑：
  ㈠罪名：
　　核被告所為，係犯刑法第339條之4第1項第1款、第2款之三
    人以上共同冒用公務員名義詐欺取財罪及洗錢防制法第14條
    第1項、第2條第2款之洗錢罪。
  ㈡共同正犯：
　  被告雖未始終參與詐欺集團各階段之詐欺取財犯行，僅參與
    收取詐欺所得之物並交付其他詐欺集團成員之工作，惟其與
    「鄭豪」、「謝志凱」既就詐欺告訴人部分彼此分工，應認
    在合同意思範圍內，各自分擔犯罪行為之一部，並相互利用
    他人之行為，以達犯罪之目的，自應就詐欺取財犯行全部所
    發生之結果負責，是被告與「鄭豪」、「謝志凱」間，有犯
    意聯絡及行為分擔，為共同正犯。
　㈢罪數：
　  被告與「鄭豪」、「謝志凱」共同以冒充公務員實施詐術之
    方式，致告訴人陷於錯誤後交付財物，再將該財物交付予其
    他詐欺集團成員，而掩飾、隱匿詐欺犯罪所得之去向及所在
    ，乃一行為同時觸犯上開數罪名，為想像競合犯，應依刑法
    第55條之規定，從一重論以刑法第339條之4第1項第1款、第
    2款之三人以上共同冒用公務員名義詐欺取財罪。
  ㈣量刑：
    爰以行為人之責任為基礎，審酌被告不思循合法正當途徑獲
    取金錢，因貪圖不法利益，與他人共同利用民眾欠缺法律專
    業知識，對於檢警偵辦案件流程未盡熟稔，及信賴公務員執
    行職務之公權力，造成本案告訴人之財產損失，製造金流斷
    點，所為實值非難；惟其於偵查及審理中坦承全部犯行，犯
    後態度尚可，暨其於偵查及審理中就其違反一般洗錢罪之構
    成要件事實，自白不諱，合於洗錢防制法第16條第2項減輕
    其刑之規定，應於量刑時併為審酌；兼衡其前已因類似犯行
    經臺灣基隆地方法院判處罪刑之前案紀錄、犯罪之手段、所
    詐取財物之金額、其角色分工非居於主導或核心地位；自陳
    之學歷、經歷、工作及家庭生活狀況等一切情狀（見本院金
    訴卷第74頁），量處如主文所示之刑，以示懲儆。
四、沒收部分：
　㈠按犯罪所得，屬於犯罪行為人者，沒收之；於全部或一部不
    能沒收或不宜執行沒收時，追徵其價額，刑法第38條之1第1
    項前段、第3項定有明文。查被告因上開犯行因此獲得共1萬
    1000元作為車馬費及報酬乙情，為其審理中所自承（見本院
    金訴卷第65頁），屬其未扣案之犯罪所得，應依上開規定予
    以沒收，如全部或一部不能沒收或不宜執行沒收時，追徵其
    價額。
　㈡至於被告本案聯絡使用之犯罪工具即iPhone 7 plus手機1具
    業經臺灣士林地方法院於110年度金訴字第481號判決中宣告
    沒收，業據被告於審理中所自陳(見本院金訴卷第65頁)，自
    無重覆宣告沒收之必要，爰不予宣告沒收。
據上論斷，應依刑事訴訟法第273條之1第1項、第299條第1項前
段，判決如主文。
本案經檢察官周懿君提起公訴，檢察官邱稚宸到庭執行公訴。
中　　華　　民　　國　　111 　年　　10　　月　　21　　日
                  刑事第十四庭  法　官　梁家贏
上列正本證明與原本無異。
如不服本判決，應於判決送達後20日內敘明上訴理由，向本院提
出上訴狀 (應附繕本) ，上訴於臺灣高等法院。其未敘述上訴理
由者，應於上訴期間屆滿後20日內向本院補提理由書「切勿逕送
上級法院」。
                                書記官  巫茂榮
中　　華　　民　　國　　111 　年　　10　　月　　31　　日
附錄論罪法條：
中華民國刑法第339條之4：
犯第339條詐欺罪而有下列情形之一者，處1年以上7年以下有期
徒刑，得併科1百萬元以下罰金：
一、冒用政府機關或公務員名義犯之。
二、三人以上共同犯之。
三、以廣播電視、電子通訊、網際網路或其他媒體等傳播工具，
    對公眾散布而犯之。
前項之未遂犯罰之。
洗錢防制法第2條：
本法所稱洗錢，指下列行為：
一、意圖掩飾或隱匿特定犯罪所得來源，或使他人逃避刑事追訴
    ，而移轉或變更特定犯罪所得。
二、掩飾或隱匿特定犯罪所得之本質、來源、去向、所在、所有
    權、處分權或其他權益者。
三、收受、持有或使用他人之特定犯罪所得。
洗錢防制法第14條：
有第二條各款所列洗錢行為者，處7年以下有期徒刑，併科新臺
幣5百萬元以下罰金。
前項之未遂犯罰之。
前二項情形，不得科以超過其特定犯罪所定最重本刑之刑。